臺灣板橋地方法院民事裁定　　　　　100年度消債更字第135號
聲　請　人　雷芳
上列當事人依消費者債務清理條例聲請更生事件及保全處分，本
院裁定如下：
    主  文
聲請人更生及保全處分之聲請均駁回。
聲請費用由聲請人負擔。
    理  由
一、按債務人不能清償債務或有不能清償之虞者，得依本條例所
    定更生或清算程序，清理其債務，消費者債務清理條例第3
    條定有明文。所謂「不能清償債務」，係指債務人欠缺清償
    能力，對於已屆清償期，且已受請求之債務之全部或主要部
    分，客觀上可預見其為一般且繼續的不能清償之財產狀態而
    言。而清償能力係由財產、信用、勞力三者構成，故雖無足
    夠財產，然如有良好之信用、優良之技術或持續不斷之勞力
    ，即屬有清償債務之可能。次按聲請更生，徵收聲請費新臺
    幣（下同）1,000 元；郵務送達費及法院人員之差旅費不另
    徵收。但所需費用超過應徵收之聲請費者，其超過部分，依
    實支數計算徵收；前項所需費用及進行更生或清算程序之必
    要費用，法院得酌定相當金額，定期命聲請人預納之，逾期
    未預納者，除別有規定外，法院得駁回更生或清算之聲請。
    聲請更生或清算不合程序或不備其他要件者，法院應以裁定
    駁回之，但其情形可以補正者，法院應定期間先命補正，消
    費者債務清理條例第6 條第1 項、第2 項、第3 項及第8 條
    分別定有明文。
二、本件聲請意旨略以：聲請人積欠金融機構債務共計1,591,47
    8 元，消費者債務清理條例施行後前已提出債權人清冊，以
    書面向最大債權金融機構台新商業銀行股份有限公司請求共
    同協商債務清償方案，惟該銀行所提出每月清償22,609元之
    方案，顯已超出聲請人所能負擔之範圍，是以協商成立後仍
    無法履行，視為毀約。況聲請人現今每月月薪僅有2 萬餘元
    ，扣除基本生活支出之費用已所剩無幾，實已無法負擔銀行
    所提出協商方案，爰依法提出本件更生之聲請等語。
三、經查：
（一）聲請人於消債條例施行前，曾依照中華民國銀行公會會員
      辦理消費金融案件無擔保債務協商機制與最大債權金融機
      構台新銀行成立協商，約定自95年6 月起，每月償還25,0
      00元，至全部清償為止，惟聲請人未曾依約履行繳款即毀
      諾，有台新銀行陳報狀暨附件在卷可稽，是以聲請人向本
      院聲請更生，自須審究其「協商成立後」是否有「不可歸
      責於己之事由致履行顯有重大困難」之情事，方為適法。
      查本件聲請人主張其其每月收入為2 萬多元，實無法負擔
      台新銀行之協商費用因而毀諾云云，惟聲請人並未提出任
      何證據以實其說，本院乃就聲請人是否有「不可歸責於己
      事由致履行顯有重大困難」之情事，於20日內補正97年及
      98年綜合所得稅各類所得清單、財產收入狀況說明書等資
      料，該項裁定業於100 年7 月14日合法送達聲請人，有上
      開裁定及送達證書附卷可稽，然聲請人收受後迄今均未補
      正，是本院無從認定聲請人是否有不可歸責於己之事由。
（二）復按債務人不能清償債務或有不能清償之虞者，得依本條
      例所定更生或清算程序，清理其債務；債務人聲請更生，
      應提出財產及收入狀況說明書及其債權人、債務人清冊；
      上開財產及收入狀況說明書，應表明下列事項，並提出證
      明文件：一財產目錄，並其性質及所在地。二最近5 年是
      否從事營業活動及平均每月營業額。三收入及必要支出之
      數額、原因及種類。四依法應受債務人扶養之人，消債條
      例第3 條、第43條第1 項、第6 項分別定有明文。次按債
      務人依本條例第43條第6 項第3 款、第81條第4 項第3款
      規定所表明之必要支出數額，係指包括膳食、衣服、教育
      、交通、醫療、稅賦開支、全民健保、勞保、農保、漁保
      、公保、學生平安保險或其他支出在內之所有必要支出數
      額；債務人依本條例第43條第6 項第4 款、第81條第4 項
      第4 款規定所表明依法應受債務人扶養之人，除應記載該
      受扶養人外，尚應記載依法應分擔該扶養義務之人數及債
      務人實際支出之扶養金額，消債條例施行細則第21條第5
      、6 項亦分別有明文規定。再按聲請更生不合程式或不備
      其他要件者，法院應以裁定駁回之，但其情形可以補正者
      ，法院應定期間先命補正，消債條例第8 條復定甚明。經
      查，本件聲請人具狀聲請更生，經核其所檢附之資料，內
      容尚未齊備，而有依上開規定命補正之必要，本院於100
      年7 月7 日裁定命聲請人補正，該裁定已於100 年7 月14
      日送達聲請人，惟聲請人迄今仍未補正，揆諸上開說明，
      本件聲請，於法不合，應予駁回。
四、聲請人本件更生之聲請既經駁回，其保全處分之聲請即失所
    附麗，併予駁回，爰為裁定如主文。
中    華    民    國  100     年    8     月    18    日
                  民事第二庭    法  官  連育群
以上正本係照原本作成
如不服本裁定，應於裁定送達後10日內，以書狀向本院提出抗告
，並繳納抗告費新台幣1,000 元
中    華    民    國  100     年    8     月    18    日
                                書記官  溫婷雅